【裁判字號】    99,易,785
【裁判日期】    990706
【裁判案由】    詐欺
【裁判全文】
臺灣高雄地方法院刑事判決               99年度易字第785號
公  訴  人  臺灣高雄地方法院檢察署檢察官
被      告  甲○○
上列被告因詐欺案件，經檢察官提起公訴（99年度偵緝字第347
、348 號）及聲請併案審理（99年度偵字第11491 號），本院判
決如下：
    主  文
甲○○幫助犯詐欺取財罪，處有期徒刑月，如易科罰金，以新
台幣壹仟元折算壹日。
    事  實
一、甲○○明知當前申請電話門號甚為方便，但詐騙集團或不法
    份子為掩飾其詐欺取財之不法行徑，避免執法人員之追究及
    處罰，經常捨自己申請電話門號，而利用他人之電話門號為
    工具以遂行詐騙，因而在客觀上可預見無故欲取得他人電話
    門號使用之行徑，常與財產犯罪有密切關連，竟意圖為自己
    及第三人不法之所有，以縱有人持其行動電話門號作為詐騙
    之犯罪工具，亦不違其本意之不確定故意，於緊接民國98年
    6 月29日前之某日，在不詳地點，以不詳之代價，將其於97
    年3 月12日向威寶電信股份有限公司申辦之0000000000號行
    動電話門號（下稱系爭門號）SIM 卡，交付姓名年籍不詳之
    成年詐騙集團成員使用。嗣該成員與其所屬之詐騙集團其他
    成員，共同意圖為自己不法所有，並基於犯意聯絡，以如附
    表「詐騙過程」欄所示詐術，致使如附表「被害人」欄所示
    被害人陷於錯誤，依指示將財物匯入指定帳戶，而受有損害
    （時間、地點、詐騙方法、詐騙過程、詐騙所得詳如附表所
    示），嗣經如附表「被害人」欄所示被害人發覺受騙報警，
    而查悉上情。
二、案經丙○○、乙○○訴由臺南縣警察局永康分局、善化分局
    分別報告臺灣臺南地方法院檢察署呈請臺灣高等法院檢察署
    令轉及丁○○訴由高雄縣政府警察局岡山分局報請臺灣高雄
    地方法院檢察署檢察官偵查起訴及聲請併案審理。
    理  由
一、證據能力之判斷：
    按被告以外之人於審判外之言詞或書面陳述，除法律有規定
    者外，依刑事訴訟法第159 條第1 項之規定，雖不得作為證
    據，但依同法第159 條之5 規定，經當事人於審判程序同意
    作為證據，法院審酌該言詞陳述或書面陳述作成時之情況，
    認為適當者，仍得作為證據，且如當事人、代理人或辯護人
    於法院調查證據時，知有上開不得為證據之情形，而未於言
    詞辯論終結前聲明異議者，視為有前項之同意。而本件關於
    證人丁○○、丙○○、乙○○於警詢中所為之陳述，被告於
    本院行準備程序時，均表示對證據能力沒有意見（詳本院卷
    第20頁），且被告亦未於本院審理過程中聲明異議，本院審
    酌上開陳述作成時之情況均屬正常，且與本案相關之待證事
    實具有關連性，因認上開證據均具有證據能力。
二、事實之認定：
    訊據被告甲○○雖自承系爭門號為其所申請，然矢口否認有
    幫助詐騙犯行，辯稱系爭門號伊申辦後僅使用1 、2 個月，
    即因由員林鎮搬回高雄時，忘記攜帶行動電話，因而遺失系
    爭門號之SIM 卡，伊未將系爭門號SIM 卡交付他人云云。經
    查：
  (一)所承申請系爭門號部分，核與威寶電信股份有限公司函及所
    附系爭門號之使用人資料相符，有該資料附卷可稽（詳本院
    卷第22至23頁），所承堪信為真實，則系爭門號係被告於97
    年3 月12日申請使用之事實，應可認定。
  (二)如附表「被害人」欄所示被害人，分別有如附表同編號「詐
    騙過程」欄所示之被詐騙事實，業經證人即被害人丁○○、
    丙○○、乙○○分別證述在卷（詳南投縣政府警察局竹山分
    局刑案偵查卷宗【下稱警(二)卷】第31至33頁、臺灣臺南地方
    法院檢察署98年度偵字第4326號卷【下稱98年度偵字第4326
    號卷】第7 至8 頁、台南縣警察局永康分局刑案偵查卷宗【
    下稱警(三)卷】第2 至4 頁、臺灣臺南地方法院檢察署98年度
    偵字第17081 號卷【下稱98年度偵字第17081 號卷】第8 至
    10頁），證人丁○○所述核與得標拍賣網頁列印資料所示拍
    賣資訊、郵政自動櫃員機交易明細表所示轉帳紀錄、通聯調
    閱查詢單顯示被害人使用行動電話門號於轉帳次日曾與系爭
    門號聯繫之情形均相符，有上開拍賣資料、交易明細表、通
    聯調閱查閱單附卷可稽（詳警(二)卷第34至35頁第19至21頁）
    ，證人丙○○所述核與存摺節本所示轉帳紀錄相符，有上開
    存摺資料附卷可按（詳警(三)卷第13至14頁），證人乙○○所
    述核與帳戶交易資料所示轉帳紀錄、通聯調閱查詢單顯示被
    害人使用行動電話門號於轉帳次日曾與系爭門號聯繫之情形
    均相符，有上開帳戶交易資料、通聯調閱查閱單附卷可憑（
    詳台南縣警察局善化分局刑案偵查卷宗【下稱警(一)卷】第19
    頁、第25至29頁），所證均堪信為真實，則依證人所證，參
    酌上開其他事證，被害人丁○○、丙○○、乙○○分別有如
    附表編號1 至3 號「詐騙過程」欄所示之被詐騙事實，亦可
    認定。
  (三)按當前申請電話門號甚為方便，但詐騙集團或不法份子為掩
    飾其詐欺取財之不法行徑，避免執法人員之追究及處罰，經
    常捨自己申請電話門號而利用他人之電話門號為工具以遂行
    詐騙，因而在客觀上可預見無故欲取得他人電話門號使用之
    行徑，常與財產犯罪有密切關連，且為確保該電話門號不致
    因申請人辦理掛失，而使即將成功之詐騙徒勞無功，通常均
    會事先取得該電話門號申請人之同意，而目前坊間詐欺集團
    經申請人同意使用電話門號之方法，大致區分為以金錢購買
    及詐騙取得，然因近來上開詐騙層出不窮，大眾傳播工具已
    有大幅報導，政府亦再三宣導民眾注意以免受騙，是除知識
    、社會經驗均低於一般平均值甚多者外，對上開情形自無不
    知之可能，電話門號被詐騙供詐欺犯罪使用之情形已大幅減
    少，則具一般正常知識、社會經驗者，如將電話門號提供他
    人使用，嗣後該電話門號被用為詐騙之工具，而無法說明合
    理之提供原因，自應認係將電話門號出賣他人使用，有為自
    己及第三人不法所有之意圖，並具縱有人持其電話門號作為
    詐騙之犯罪工具，亦不違其本意之不確定故意。而本件經查
    ：
    1.被告為73年7 月25日生，二專畢業，此有調查筆錄之記載
      附卷可稽（詳臺灣高雄地方法院檢察署99年度偵緝字第
      348 號卷第5 頁），申請系爭門號之97年3 月12日，已年
      滿23歲，且當時已服完兵役，案發前從事貨運司機助手等
      工作，亦據其供述在卷（詳本院卷第44至45頁），堪認有
      一定學歷及社會閱歷，對上開詐騙集團詐騙前先行取得電
      話門號之慣用詐騙手法應有一定之瞭解。
    2.被告雖辯稱系爭門號僅使用1 、2 個月，SIM 卡即因搬家
      忘記攜帶，而與行動電話一併遺失，惟查：
      (1)依上所述，以被告之學歷及社會閱歷，對詐騙集團以他
        人電話門號為詐騙工具之慣用手法，既應有一定瞭解，
        則系爭門號SIM 卡如有遺失，自應辦理掛失，以免無辜
        者受騙，並免因他人受騙本身受牽累，然被告供稱並未
        辦理掛失，有筆錄附卷可稽（詳本院卷第19頁），則遺
        失之所辯是否真實，已難令人無疑。
      (2)依被告於本院行準備程序時供稱略以：因為要搬回高雄
        前2 天，使用之行動電話壞掉，因而將系爭門號SIM 卡
        拿出另外放，搬回高雄時該SIM 卡就沒有帶回來等語（
        詳本院卷第19頁），然於本院審理時卻供稱略以：行動
        電話並未壞掉，僅因有時沒有訊號，因而將SIM 卡拔下
        擦拭後再裝回，搬回高雄整理包包時，行動電話與SIM
        卡均忘了帶等語（詳本院卷第47至50頁），就為何將
        SIM 卡拔離行動電話，及行動電話是否一併遺失等，前
        後所供並非一致，且行動電話訊號接收不良，通常僅與
        提供該門之電信業者所使用之通訊方式，或基地台之架
        設當否有關，與SIM 卡本身是否乾淨並無關連，是所為
        因收訊不佳，將SIM 卡拔離行動電話擦拭之所辯，亦與
        經驗法則不符。
      (3)本件依被告於檢察官偵查中所供，系爭門號SIM 卡申請
        後不久即遺失（詳臺灣高雄地方法院檢察署98年度偵緝
        字第347 號卷第17頁），又依其於本院行準備程序時供
        稱略以：系爭門號SIM 卡申請後1 、2 個月後，即因自
        員林鎮搬回高雄時忘記攜帶而遺失等語（詳本院卷第19
        頁），參前所述，系爭門號係於97年3 月12日申請，則
        被告自員林鎮搬回高雄之時間應在97年3 月12日後1、2
        個月，即97年4 、5 月間，然被告於本院審理時則供稱
        略以：於97年10月間離開中部的貨運公司返回高雄等語
        ，有筆錄附卷可按（詳本院卷第44至45頁），就本件遺
        失系爭門號SIM 卡即自員林鎮搬回高雄之時間，前後所
        述亦非一致。
      (4)依被告上開所供，系爭門號之SIM 卡或該卡與行動電話
        ，係遺忘在原員林鎮租屋處，並非不知去向，衡情僅需
        與房東稍作聯繫即可取回，竟辯稱因房東之電話號碼存
        於行動電話，而行動電話遺忘在原租屋處，故無法聯繫
        房東取回（詳本院卷第50頁），然被告對詐騙集團以他
        人電話門號為詐騙工具之行騙手法既有一定瞭解，當知
        遺失系爭門號SIM 卡所可能造成無辜者受騙，及本身亦
        被牽連之風險，則系爭門號SIM 卡如確遺失在原租屋處
        ，焉有不盡力設法取回之可能，上開所辯亦不合常理。
    3.被告對詐騙集團以他人電話門號為工具，以行詐騙之情形
      既有一定瞭解，且所為因搬回高雄遺失之所辯，有上開諸
      多前後不一、不合常理之情形，所辯自難信為真實，參酌
      前述詐騙集團為避免詐騙徒勞無功，通常均會事先取得作
      為詐騙工具電話門號申請人同意之經驗法則，則應認被告
      係以不詳代價，將系爭門號SIM 卡交付詐騙集團成員使用
      ，如上說明，其有為自己及第三人不法所有之意圖，並具
      縱有人持上開行動電話門號作為詐騙之犯罪工具亦不違其
      本意之不確定故意，應可認定。另依系爭門號之儲值紀錄
      所示，該門號於97年8 月30日前，每次儲值金額均為新台
      幣（下同）300 元，97年8 月31日至98年6 月28日約10個
      月期間，均未儲值，98年6 月29日則違反以往每次儲值
      300 元之習慣，1 次大量儲值1,500 元，有儲值紀錄附卷
      可考（詳本院卷第24頁），依上開儲值情形應可推論，系
      爭門號在97年8 月31日儲值之300 元使用殆盡後，至98年
      6 月29日大量儲值前之期間，均閒置未使用，而參酌詐騙
      集團取得電話門號後大量儲值而於短期內密集使用之運用
      模式，可推論被告係於緊接98年6 月29日前之某日，將系
      爭門號之SIM 卡交付詐騙集團成員使用。
  (四)綜上所述，本件事證明確，被告有事實欄所載之犯行，應堪
    認定。
三、論罪科刑：
    核被告所為，均係犯刑法第30條第1 項前段、第339 條第1
    項之幫助詐欺取財罪。本件被告係幫助詐騙集團成員實施詐
    騙，非本身從事詐騙，應依幫助犯之規定，按正犯之刑減輕
    之。其以1 交付系爭門號SIM 卡之行為，同時犯如附表所示
    3 幫助詐欺取財罪，為同種想像競合犯，應從一重之如附表
    編號2 號所示幫助詐欺取財罪（詐騙金額5,000 元較多）處
    斷。另檢察官聲請併案審理部分，與原起訴部分具有想像競
    合犯之裁判上一罪關係，為起訴效力所及，本院自應併予審
    理，併予敘明。爰審酌被告不顧近來社會詐騙之猖獗，竟提
    供行動電話門號幫助集團成員實施詐騙，使被害人受有如附
    表「詐騙過程」欄所示轉帳匯款金額之損害，實有不該，否
    認犯行，犯後態度不佳，前曾因竊盜案件被處以緩起訴處分
    ，有臺灣高等法院被告前案紀錄表1 份附卷可稽（詳本院卷
    第55至56頁），素行非佳等一切情狀，量處如主文所示之刑
    ，並諭知如主文所示之易科罰金折算標準，以資警懲。
據上論斷，應依刑事訴訟法第299 條第1 項前段，刑法第30條、
第339 條第1 項、第55條前段、第41條第1 項前段，刑法施行法
第1 條之1 ，判決如主文。
本案經檢察官張志杰到庭執行職務。
中    華    民    國    99    年    7     月    6     日
                刑事第六庭審判長法  官  李璧君
                                法  官  曾鈴
                                法  官  鄭峻明
以上正本證明與原本無異。
如不服本判決應於收受判決後10日內向本院提出上訴書狀，並應
敘述具體理由。其未敘述上訴理由者，應於上訴期間屆滿後20日
內向本院補提理由書(均須按他造當事人之人數附繕本)「切勿逕
送上級法院」。
中    華    民    國    99    年    7     月    6     日
                                書記官  吳韻芳
附表：
┌──┬────┬────────────────────┐
│編號│被害人  │詐騙過程（新台幣：元）                  │
├──┼────┼────────────────────┤
│1   │丁○○  │詐騙集團成員於98年8 月7 日前之某時許，利│
│    │        │用電腦設備連結網際網路，在雅虎奇摩拍賣網│
│    │        │站上刊載販賣「迷你洗衣機」之不實訊息，並│
│    │        │留下系爭門號號為聯絡電話，適丁○○於98年│
│    │        │8月7日閱覽該廣告後，以3,350 元下標同意購│
│    │        │買，該詐騙集團成員通知已得標需先付款云云│
│    │        │，致丁○○陷於錯誤，依其指示於同年8 月9 │
│    │        │日下午4 時53分許，在南投縣竹山鎮○○路3 │
│    │        │段593 號延和郵局操作轉帳匯款3,350 元至詐│
│    │        │騙集團指定帳戶內，而詐欺取財得逞。      │
├──┼────┼────────────────────┤
│2   │丙○○  │詐騙集團成員於98年8 月10日前之某時許，利│
│    │        │用電腦設備連結網際網路，在雅虎奇摩拍賣網│
│    │        │站上刊載販賣「頭部按摩機」之不實訊息，並│
│    │        │留下系爭門號號為聯絡電話，丙○○於98年8 │
│    │        │月10日閱覽該廣告後，以5,000 元下標同意購│
│    │        │買，該詐騙集團成員通知已得標需先付款云云│
│    │        │，致丙○○陷於錯誤，依其指示於同年8 月11│
│    │        │日上午9 時許，在臺南縣永康市○○路425 號│
│    │        │中國信託永康分行轉帳帳匯款5, 000元至詐騙│
│    │        │集團指定帳戶內，而詐欺取財得逞。        │
├──┼────┼────────────────────┤
│3   │乙○○  │詐騙集團成員於98年8 月11日前之某時許，利│
│    │        │用電腦設備連結網際網路，在雅虎奇摩拍賣網│
│    │        │站上刊載販賣「3D立體3 刀頭電動刮鬍刀」之│
│    │        │不實訊息，並留下系爭門號號為聯絡電話，林│
│    │        │鴻儒於98年8 月11日閱覽該廣告後，陷於錯誤│
│    │        │，以2,100 元下標同意購買，並依刊載所示於│
│    │        │同日下午5 時5 分許，在彰化縣二林鎮○○路│
│    │        │1 號二林郵局操作自動櫃員機，轉帳2,100 元│
│    │        │至詐騙集團指定帳戶內，而詐欺取財得逞。  │
└──┴────┴────────────────────┘
附錄論罪之法條：
中華民國刑法第339條
意圖為自己或第三人不法之所有，以詐術使人將本人或第三人之
物交付者，處5 年以下有期徒刑、拘役或科或併科1 千元以下罰
金。
以前項方法得財產上不法之利益或使第三人得之者，亦同。
前2 項之未遂犯罰之。

司法院資訊處製作；財團法人民間司法改革基金會備份。
